【裁判字號】    98,聲,5791
【裁判日期】    990127
【裁判案由】    聲請具保停止羈押
【裁判全文】
臺灣臺中地方法院刑事裁定              98年度聲字第5791號
聲  請人即
選任辯護人  林志忠律師（法律扶助）
被      告  甲○○
上聲請人因被告涉犯槍砲彈藥刀械管制條例案件（98年度重訴字
第4055號），聲請具保停止羈押，本院裁定如下：
    主  文
聲請駁回。
    理  由
一、本件聲請意旨略以：被告甲○○所犯固屬最輕本刑五年以上
    有期徒刑之罪，惟依司法院大法官會議釋字第665 號解釋意
    旨，刑事訴訟法第101 條第1 項第3 款規定，尚不得作為羈
    押之唯一理由，法院仍應就犯罪嫌疑是否重大、有無逃亡或
    滅證之虞而有羈押之必要、有無不得羈押之情形予以審酌，
    非謂一有上開重罪羈押事由，即得予以羈押。查被告甲○○
    於本院98年12月22日準備程序認罪，坦然接受司法制裁，且
    本案並無事實足認被告有逃亡之虞，又基於比例原則，倘得
    採取侵害被告人身自由較小之手段，而於許可停止羈押時對
    被告為限制住居或限制出境等強制處分，實無羈押之必要。
    其次，被告於本案偵查中適逢父喪，僅能仰賴家中老母四處
    奔走借貸及治喪事宜，心力交瘁，現又面臨其父「百日」之
    際，懇請准予具保停止羈押，期使被告返家辦理父親「百日
    」祭拜禮，協助老母處理治喪債務，聲請人為被告之選任辯
    護人，爰為其聲請具保停止羈押等語。
二、本件被告甲○○因涉犯槍砲彈藥刀械管制條例案件，前經本
    院訊問後，認涉犯同條例第8 條第1 項、第12條第1 項等罪
    ，犯罪嫌疑重大，其中槍砲彈藥刀械管制條例第8 條第1 項
    係最輕本刑五年以上有期徒刑之罪，且有逃亡之虞，而有刑
    事訴訟法第101 條第1 項第1 款、第3 款之情形，非予羈押
    顯難進行審判，於98年12月3 日起執行羈押在案。
三、按司法院大法官會議釋字第665 號解釋，並非直接宣告刑事
    訴訟法第101 條第1 項第3 款之規定違憲。至就刑事訴訟法
    第101 條第1 項第3 款規定之合憲解釋，究應如何限縮？由
    該號解釋之解釋理由書中明載：「刑事訴訟法第101 條第1
    項第3 款規定之羈押，係因被告所犯為死刑、無期徒刑或最
    輕本刑為五年以上有期徒刑之罪者，其可預期判決之刑度既
    重，該被告為規避刑罰之執行而妨礙追訴、審判程序進行之
    可能性增加，國家刑罰權有難以實現之危險，該規定旨在確
    保訴訟程序順利進行，使國家刑罰權得以實現，以維持重大
    之社會秩序及增進重大之公共利益，其目的洵屬正當。又基
    於憲法保障人民身體自由之意旨，被告犯上開條款之罪嫌疑
    重大者，仍應有相當理由認為其有逃亡、湮滅、偽造、變造
    證據或勾串共犯或證人等之虞，法院斟酌命該被告具保、責
    付或限制住居等侵害較小之手段，均不足以確保追訴、審判
    或執行程序之順利進行，始符合該條款規定，非予羈押，顯
    難進行追訴、審判或執行之要件，此際羈押乃為維持刑事司
    法權有效行使之最後必要手段，於此範圍內，尚未逾越憲法
    第23條規定之比例原則，符合本院釋字第392 號、第653 號
    、第654 號解釋意旨，與憲法第8 條保障人民身體自由及第
    16條保障人民訴訟權之意旨，尚無違背。」等語可知，上開
    大法官會議解釋並非單純宣告刑事訴訟法第101 條第1 項第
    3 款之重罪羈押原因係屬違憲，而係要求附加考量被告除犯
    重罪外，是否有「相當理由」認為其有逃亡、湮滅、偽造、
    變造證據或勾串共犯或證人等之虞。而所謂之「相當理由」
    ，係指重罪羈押之發動，被告如何併存有逃亡或滅證之虞，
    於判斷具體個案之情況，應有「合理之依據」，不得出以揣
    測；與第1 、2 款之所定，僅止程度判斷上之差異（說服法
    院之程度），並非本質有何不同，而在整體評價上，針對所
    有不利於被告之情狀，舉凡得以任何方式之調查，本乎刑事
    科學之經驗為綜合判斷，而足以使具有一般社會通念之人多
    數認為具有相當高蓋然性之可信度者即可。其門檻固毋須達
    於足認確已存在之程度，但仍應高於「合理之懷疑」。倘該
    等情狀事實已被評價為達到第1 款或第2 款羈押原因之門檻
    ，除已滿足第3 款重罪羈押之限縮條件，並為羈押原因之競
    合。風聞傳說固無足論；傳聞證據或傳聞供述，被告之品格
    證據與其所有之個人關係，其來有自之情資線報，甚至經查
    證有其可靠性之匿名檢舉以及其他可得之訊息資料，則均可
    供為判斷審酌是否具有相當理由之依據（最高法院98年度台
    抗字第691 號裁定意旨參照）。況依法條之體系解釋，該等
    附加考量與單純考量同條第1 項第1 款、第2 款之羈押原因
    仍有程度之不同應予區別，否則不啻等同於廢除同條第1 項
    第3 款之羈押原因。基此，伴同重罪羈押予以考量之逃亡之
    虞，與單純成為羈押原因之逃亡之虞其強度應有差異，亦即
    伴同重罪羈押考量之逃亡之虞其理由強度可能未必足夠成為
    單獨之羈押原因，然得以與重罪羈押之羈押原因互佐。
四、查本件被告甲○○經檢察官以涉犯槍砲彈藥刀械管制條例第
    8 條第1 項之未經許可，販賣具有殺傷力之改造手槍罪嫌起
    訴，該罪係屬最輕本刑五年以上有期徒刑之重罪，衡以重罪
    之刑事制裁較為嚴厲，逃亡之誘因隨之增加，亦乃趨吉避凶
    、脫免刑責、不甘受罰之基本人性，依客觀、正常之社會通
    念，實足認被告甲○○已有逃亡之相當或然率存在（最高法
    院98年度台抗字第690 號、第703 號裁定要旨參照）。又被
    告有無羈押之必要，法院自得就具體個案情節予以斟酌決定
    ，如就客觀情事觀察，法院羈押裁定之目的與手段間衡量，
    並無明顯違反比例原則情形，即無違法或不當可言，衡諸販
    賣具有殺傷力槍枝之行為，助長他人非法持有管制槍械，日
    後更可能伴隨其他重大犯罪，對社會治安之危害甚重，是依
    其犯罪情節，自手段及目的加以審查，為確保日後審理程序
    順利進行，羈押被告亦未違反比例原則。至聲請人其餘所指
    被告父喪等家庭狀況之情詞，既與羈押理由有無繼續存在無
    涉，自非法院判斷是否准予具保停止羈押之審酌事項，附此
    敘明。從而，本院認被告甲○○所犯係最輕本刑五年以上有
    期徒刑之重罪，且有相當理由足認其有逃亡之虞，復有羈押
    之必要，其羈押之原因仍然存在，亦不能因具保而使之消滅
    ，聲請人為其聲請具保停止羈押，自難准許，應予駁回。
五、依刑事訴訟法第220條，裁定如主文。
中    華    民    國    99    年     1    月    27    日
                刑事第十二庭  審判長法  官   楊文廣
                                    法  官   周玉蘭
                                    法  官   劉敏芳
以上正本證明與原本無異。
如不服本裁定應於送達後五日內向本院提出抗告狀(應附繕本)並
敘述抗告之理由。
                                    書記官   陳錫威
中    華    民    國    99    年     1    月    27    日

司法院資訊處製作；財團法人民間司法改革基金會備份。
